臺灣高等法院刑事判決
109年度上易字第654號
上  訴  人  
即  被  告  吳義忠


選任辯護人  劉齊律師                                  
上列上訴人因竊盜案件，不服臺灣臺北地方法院107年度易字第1
116號，中華民國108年12月31日第一審判決（起訴案號：臺灣臺
北地方檢察署106年度偵字第25878號），提起上訴，本院判決如
下：
    主  文
原判決撤銷。
吳義忠犯竊盜罪，免刑。
    犯罪事實
一、吳義忠係臺北市大安區臨江街觀光夜市之攤販（店名九份芋
    圓），在臨江街87號等址坡心市場商業大樓（下稱坡心大樓
    ）前擺攤，明知設置於坡心大樓外牆之水龍頭（下稱系爭水
    龍頭），係自該大樓公共水管接管，其內自來水係屬於坡心
    大樓區分所有權人全體向臺北自來水事業處付費購得，並於
    民國106年1月27日即農曆春節前之1月間某日，經新任之坡
    心大樓管理委員會（下稱管委會）主任委員（下稱主委）黃
    春風委託周皇杉前來告知：如吳義忠不願繳納租金予管委會
    ，請勿使用坡心大樓之水等語後，吳義忠竟仍意圖為自己不
    法所有，基於竊盜之犯意，接續自該日起至同年5月17日止
    每日晚間擺攤營業時，將其事先備妥之移動式水槽放置於前
    開水龍頭下，以供自己及不知情前來幫忙之友人、消費之顧
    客使用該自來水而竊取得逞。
二、案經坡心大樓管委會訴請臺灣臺北地方檢察署檢察官偵查起
    訴。
    理  由
壹、程序部分：
　　按被告以外之人於審判外之陳述，雖不符刑事訴訟法第159
    條之1至第159條之4之規定，而經當事人於審判程序同意作
    為證據，法院審酌該言詞陳述或書面陳述作成時之情況，認
    為適當者，亦得為證據；當事人、代理人或辯護人於法院調
    查證據時，知有第159條第1項不得為證據之情形，而未於言
    詞辯論終結前聲明異議者，視為有前項之同意，同法第159
    條之5第1項、第2項有明文規定。查本判決下列認定事實所
    引用之卷證所有證據（供述、文書及物證等），均經依法踐
    行調查證據程序，檢察官、上訴人即被告吳義忠（下稱被告
    ）及辯護人均未主張排除前開證據能力，且迄於本院言詞辯
    論終結前均未表示異議，本院審酌前開證據資料製作時之情
    況，尚無違法不當及證明力明顯過低之瑕疵，其書證部分亦
    無刑事訴訟法第159條之4之顯有不可信之情況與不得作為證
    據之情形，且均與本案具關連性，認以之作為證據應屬適當
    ，故揆諸上開規定，認上揭證據資料均有證據能力。
貳、實體部分：
一、本案認定犯罪事實所憑之證據及理由：
    訊據被告固坦承其有於前揭坡心大樓前擺攤，並於系爭水龍
    頭下方擺放移動式水槽等情，惟矢口否認有何竊取坡心大樓
    自來水犯行，辯稱：我沒有偷用坡心大樓的水，因管委會並
    未將系爭水龍頭上鎖，而我也無權制止別人使用該水龍頭，
    又因該址白日係供另一攤商販售豬肉，有時候他也不清理，
    我基於公共安全、環境衛生及用水清潔之必要，才有使用該
    水龍頭之水清理過幾次，我擺攤時皆會自行攜帶供顧客洗手
    用之水桶，並在水桶上註明「洗手水」三個大字，當顧客使
    用水桶內清水洗手後，水會直接流落移動式水槽內，並隨著
    下方水管導引至水溝。又我是因系爭水龍頭常有滴、漏水，
    並漫延散佈至路面，導致路面骯髒溼滑，為避免行人滑倒及
    維護環境整潔，故放置該移動式水槽係將水龍頭之滴、漏水
    導引至水溝，以保持地面乾淨，平常我並無使用系爭水龍頭
    的水；而監視錄影晝面幫忙之人並非我的助手，該人為臺北
    市大安區臨江街日市自治會管理員，常遊走在各攤位，並與
    攤販抬槓、串門子。況且，坡心大樓規約並未就公共用水部
    分為使用收益之約定，管委會沒有跟我說使用水要付費，他
    們只有說我擺攤要付費，倘若管委會說清楚水的來源及開立
    收據，我當然願意負擔云云。辯護人辯稱：一般路人或大樓
    住戶都會使用系爭水龍頭，用完沒關好會滴水，導致路面濕
    滑，被告於下方放置移動式水槽係為了避免攤位後面陸地濕
    滑產生髒亂或使人跌倒，且移動式水槽亦係在他自己攜帶水
    桶的下方，就是要接取顧客使用或他使用的流水，被告主觀
    上並無藉由放置移動式水槽之方式，讓顧客竊取使用系爭水
    龍頭的水，其確有告知顧客如欲用水可使用攤位後方之水桶
    ，而被告營業繁忙，若顧客使用系爭水龍頭的水，亦不能歸
    責於被告；證人顏明仁已證稱其主要是去被告攤位及其他攤
    位幫忙，沒有收受任何報酬，並不是被告的助手或是受僱人
    等語，且被告曾告知證人顏明仁不要使用系爭水龍頭的水，
    要用水桶的水，然證人顏明仁仍使用系爭水龍頭的水，則係
    其個人自主之行為；縱依勘驗影像中被告有使用系爭水龍頭
    ，然係因被告將地上的肉屑撿起，才會使用系爭水龍頭的水
    洗手，此亦是為了維護大樓的環境；系爭水龍頭是24小時開
    放使用的，且尚有日市、夜市其他攤販、清潔人員會使用，
    被告又非每日擺攤營業，原審以公共用水之用水量作為系爭
    水龍頭用水量之計算基礎，容有錯誤云云。惟查：
（一）被告確有每日至坡心大樓前擺設九份芋圓之攤位時，在系
      爭水龍頭下方擺放移動式水槽，且系爭水龍頭係自該大樓
      公共水管接管，其內自來水應為坡心大樓區分所有權人全
      體向臺北自來水事業處購得等節，業據被告坦承在卷（見
      原審易字卷第232至233、410至411頁），核與證人即坡心
      大樓管委會106至108年間之主委黃春風證述大致相合（見
      原審易字卷第290 頁），並經原審當庭勘驗告訴人提供10
      6年5月14日及17日之監視器錄影畫面，被告確於營業前以
      推車推著移動式水槽至攤位擺放明確，有原審勘驗筆錄在
      卷可可參（見原審易字卷第258至259、263頁），復有被
      告提出之監視器翻拍照片在卷可憑（見原審審易字卷第71
      至82頁，原審易字卷第313至321頁），首揭情事，自堪信
      屬實。
（二）依告訴人提供106年5月14日及17日之監視器錄影畫面，被
      告於擺攤時，將移動式水槽置於系爭水龍頭下，其顧客在
      攤位用餐完畢後，即會走至該移動式水槽處，打開系爭水
      龍頭，用水清潔雙手，次數高達數十次；被告亦有使用系
      爭水龍頭清潔手部1次；而該攤位除被告外，亦有他人協
      助清理，該人會整理、擦拭攤位桌面、丟棄空碗、擺放椅
      子、調整地上水管位置、補充冰塊，亦數度開啟系爭水龍
      頭用水清洗拭桌面之抹布及其手腳等情，業據原審當庭勘
      驗明確，有原審108年4月11日準備程序筆錄可參（見原審
      易字卷第258至266頁），上開協助被告清理攤位之人即證
      人顏明仁於本院審理證稱：我是臨江街日市自治會管理員
      ，工作內容為管理交通、處理糾紛，亦會至臨江街日市或
      夜市各攤位與攤商聊天或幫忙收碗、擦桌子，並無收受報
      酬，照片中用後面系爭水龍頭的人是我，我知道被告擺攤
      時，都會在後方擺放白色的水桶，那是洗手水，被告有跟
      我說過如果要用水，要使用水桶的水，我在被告攤位幫忙
      時，有洗抹布、洗手、洗腳，是用水桶的水，也會用系爭
      水龍頭的水，因為水桶的水太小，系爭水龍頭的水比較大
      ，抹布比較大、太髒，要用系爭水龍頭的水才能夠洗乾淨
      等語（見本院卷第137至142頁），可見其於被告擺攤營業
      時，常會協助被告攤位清潔事宜、椅子、管線位置之適當
      性，亦會幫忙被告補充消耗物品，是證人顏明仁雖非受雇
      於被告，然係慣常協助被告營業之事實無疑。依被告坦承
      其每次擺攤均攜帶該移動式水槽，放置於系爭水龍頭下，
      業如前述，且被告復未表明前開2日之營業情形與其他日
      有何不同之處，足認其平常營業情況，依前開勘驗結果所
      示，確有多名顧客及協助被告清理攤位之人均會使用系爭
      水龍頭，雖被告確另置放水桶提供清水供人使用，惟依證
      人顏明仁所證，由於水桶之水太小，不方便使用，故多使
      用系爭水龍頭之水來清洗等情，由此可見，被告明知上開
      情形，仍將移動式水槽置於系爭水龍頭下，確有提供顧客
      至該處使用系爭水龍頭引水洗手之用處之事實，亦堪認定
      。
（三）被告雖曾徵得坡心大樓管委會之前任主委陳逢茂同意其使
      用系爭水龍頭之自來水，然其斯時均有按月繳納租金25,0
      00元（按：收據所載名義為管理、清潔費）予坡心大樓管
      委會，嗣後因其係使用前揭坡心大樓花台位置擺攤，與臨
      江街87號之所有權人廖峻皇發生糾紛，經原告廖峻皇訴請
      被告返還前揭花台，惟經原審法院以104年度訴字第1028
      號判決駁回原告之訴，復經本院以105年度上字第187號、
      最高法院以106年度台上字第1071號判決駁回原告之上訴
      而確定後，被告即依此主張其擺攤位置係使用公有地，於
      106年1月起不再繳納租金，斯時主委黃春風遂委託該大樓
      停車場管理員周皇杉告知被告：如不願繳納租金予管委會
      ，請勿使用坡心大樓之水，惟被告不予理會等情，業據證
      人朱永清於偵查中證稱：102年初，被告有與陳逢茂說有
      環境問題，需要用水，陳逢茂就同意被告使用系爭水龍頭
      ，當時陳逢茂沒有特別說水的用途，只跟被告說你要水的
      話就用等語（見他字卷第68頁），並經證人黃春風於偵查
      及原審證稱：我於106年1月1日起開始擔任主委，被告以
      前有承租坡心大樓公設，自我當主委開始，被告就不繳租
      金，被告以存證信函表示其係善意使用花台，我請周皇杉
      去跟被告說如不繳租金，水電都不應該使用等語，周皇杉
      講了之後，被告還是置之不理等語（見偵字卷第10頁反面
      ，原審易字卷第289至290、300頁），證人周皇杉於偵查
      及原審中亦證稱：106年1月份，被告沒有繳租金，黃春風
      請我去跟被告講，講了3次，但被告沒有下文，我說你如
      果租金不繳，位置給人家佔著，那水電不要給人家用，我
      有說是管委會叫我來講的；我每次講，被告都說好，但應
      該被告沒有跟管委會聯絡，不然管委會不會一直叫我去找
      被告，我記得我是農曆年前有去講過，因為快過年了，比
      較有印象等語明確（見偵字卷第10頁反面至11頁，原審易
      字卷第297至299頁），並有前揭各該民事判決、被告繳納
      租金收據（名目記載管理、清潔費）、存款憑條、被告向
      管委會主張其使用之花台土地為臺北市市有之公有土地，
      其係善意占有之存證信函在卷可憑（見偵字卷第17、25至
      36頁，原審易字卷第143至153頁），被告亦坦承其曾徵得
      陳逢茂同意使用系爭水龍頭及其曾繳納租金，嗣後認坡心
      大樓無收取租金之權利，即不再繳費予坡心大樓管委會等
      情，此部分事實亦堪認定。
（四）綜合上揭各情，可知被告明知系爭水龍頭內之自來水，乃
      坡心大樓公共用水，為坡心大樓區分所有權人付費向臺北
      自來水事業處購得使用，其雖曾獲得坡心大樓管委會前任
      主委同意使用系爭水龍頭，然嗣後因未繳租付費予坡心大
      樓，亦經坡心大樓管委會現任主委委託周皇杉轉達如未繳
      租，即禁止其再使用系爭水龍頭，則其明知已因未繳納費
      用而未獲管委會允許再繼續使用系爭水龍頭之自來水，自
      不應再擅自使用前開公共財，就此被告亦坦承不諱（見原
      審易字卷第410頁）。然被告仍於每日營業時攜帶移動式
      水槽，擺放至系爭水龍頭下方，依其設置方式，衡酌一般
      日常生活經驗及智識之人，均會認為店家此等擺設方式，
      即係提供系爭水龍頭使用之意，由前揭監視錄影器勘驗結
      果顯示，該2日在其攤位用餐顧客如有清潔之需，均直接
      至該水槽打開水龍頭用水等情至明，而協助被告清理攤位
      之證人顏明仁，亦證稱其係使用系爭水龍頭之水清潔抹布
      、手腳，被告自己亦於影像中顯示有使用系爭水龍頭1次
      之事實。衡諸被告所經營甜品攤販之性質，無論是環境或
      顧客用餐後，多有用水清潔殘餘糖水、甜漬之需，被告亦
      自認有供水予顧客之義務等語（見原審卷第366頁）。從
      而依被告營業現場有供水之需，其放置水槽之方式及自己
      或容任顧客、證人顏明仁使用系爭水龍頭等情事以觀，被
      告確有以前揭方式，親自或使不知情之顧客、證人顏明仁
      竊取坡心大樓公共用水使用無訛，是以被告竊盜犯行，應
      堪認定。
（五）被告及辯護人之辯稱均不足採：
    1.被告於擺攤時確有攜帶一白色水桶，放置於前揭移動式水
      槽旁，且除前述被告前使用系爭水龍頭1次外，依前揭106
       年5月14日、17日所見，被告擺攤之其他時候，如需用水
      ，均係使用白色水桶內的水等情，固經原審播放前揭監視
      器錄影檔案勘驗明確（見原審易字卷第259、262 頁）。
      然除此之外，無論被告攤位之顧客、證人顏明仁等人，均
      係直接使用系爭水龍頭，業如前述，且依原審勘驗所見，
      亦未見被告有任何於證人顏明仁或顧客使用系爭水龍頭時
      ，加以制止之舉動。被告雖辯稱水桶上有寫「洗手水」，
      顧客來點餐時，其會告訴顧客有「洗手水」云云，
　　　證人顏明仁亦證稱曾聽到被告告知客人如果要用水的話要
      使用後面水桶的水，並有制止客人使用系爭水龍頭的水之
      情形等語，然依前述勘驗結果，縱認被告有相關作為，顯
      然亦未使顧客知悉系爭水龍頭不得使用之結果，僅於一旁
      提供水桶之清水供人使用，亦無法滿足用水人之需求，此
      亦據證人顏明仁證述明確，證人顏明仁身為臨江街日市自
      治會管理員，多次協助被告清理攤位，業如前述，而被告
      在臨江街觀光夜市該處擺攤多年，就證人顏明仁及顧客用
      水情事並無不知之理，其猶維持一貫作法，執意將移動式
      水槽擺放於系爭水龍頭下方，其用意即係將坡心大樓公共
      用水引為私人營業所用甚明，其辯稱顧客用水無法歸責於
      其云云，即非可採。又參以監視器影像擷圖（見原審易字
      卷第313至321頁），可見該移動式水槽係緊靠坡心大樓外
      牆，放置在系爭水龍頭下方，而被告攤位主要係在坡心大
      樓前方道路，工作範圍及顧客用餐區域雖沿伸至坡心大樓
      騎樓位置，然與坡心大樓外牆仍有距離，縱系爭水龍頭有
      滴漏情事，亦難認有礙於被告攤位營運，且該移動式水槽
      排水管並非在水槽下方直接引入水溝，而係往道路方向即
      被告工作區域方向引流一段距離後才往下引入水溝，倘被
      告無意引導客人使用系爭水龍頭，該移動式水槽自應靠近
      其工作範圍設置，非但減少排水距離，且較諸靠牆設置，
      亦更利於自己及顧客使用，依其設置位置可知，其欲讓顧
      客直接使用系爭水龍頭之水至明。被告辯稱移動式水槽放
      置在系爭水龍頭下方，係為接住系爭水龍頭之滴漏水，且
      可引導使用後之髒水進入水溝云云，並不足採。至於其自
      帶水桶亦置於移動式水槽使用，無非係掩飾前開竊取行為
      ，尚難據此即認定其並無不法所有意圖。
    2.被告以前開設置移動式水槽之方式，竊水供自己、顧客及
      證人顏明仁使用，至其所辯因該處於日市另供豬肉攤商使
      用，致地面髒汙，血水四濺，故有使用系爭水龍頭之水清
      潔地面等行為無涉，故被以該清潔行為為無因管理，而辯
      稱被告並無竊水行為云云，並無足採信。至於坡心大樓規
      約並未就公共用水部分為使用收益之約定，及坡心大樓管
      委會有無權利向被告收取費用等節，乃被告與坡心大樓區
      分所有權人或管委會往後應如何協商用水方式之問題，惟
      系爭水龍頭之內之自來水，既來自坡心大樓公共管路，由
      區分所有權人向自來水事業處購買自來水使用，則在取得
      共有人同意或授權管委會同意前，被告自不得逕引為私人
      營業使用，而被告明知上情仍執意竊水使用，106年1月27
      日至同年5月17日止為期非短，經告訴人制止仍不為所動
      ，主觀上違法意識甚明，被害人受到財產上損害之時間非
      短，難認其欠缺實質違法性，故辯護人此部所辯，亦屬無
      據。
    3.被告指稱證人周皇杉、黃春風並無告知其勿再用水，其等
      證述不實，辯護人亦辯護稱前開證人所述告知時間不一，
      且證人周皇杉因強制案件，對被告有怨，所述不足採信一
      節，查前揭證人對於黃春風確有委託周皇杉告知被告如不
      繳納租金，即勿使用坡心大樓之水等情，均證述明確，大
      致相合，且未見明顯瑕疵，業如前述。雖就告知之時點，
      證人黃春風於偵查中係證稱：在106年2月發現被告還不繳
      租金後等語（見偵字卷第10頁反面），於原審中則證稱是
      接任幾個月後，請周皇杉告知等語（見原審易字卷第294
      頁），先後證述或不一致，然其亦證稱時間部分其記不清
      楚等語（見原審易字卷第300 頁），堪見其記憶確因時間
      推移而有所淡忘、錯置，而此部分，依證人周皇杉所證：
      其記得農曆年有去講過，因為快過年了比較有印象等語（
      見原審易字卷第299頁），足見其對於告知之時間因與當
      時農曆年節相近而有特別印象，況且106年之春節（農曆
      一月初一）為1月28日，有該年之政府行政機關辦公日曆
      表存卷可查（見原審易字卷第379頁），而被告自黃春風
      上任即該年1月間即無繳納租金，業如前述，黃春風則於
      月底委託周皇杉為前開勸告，時間點亦屬相合，是此部分
      ，自應以證人周皇杉所述為可採。辯護人僅以證人黃春風
      之證述略有歧異，即謂不可採信，尚屬無據。此外，證人
      周皇杉固曾涉犯強制案件，並經法院予以論罪科刑，有臺
      灣臺北地方檢察署102年度偵字第9710、11036 、16028、
      21791、24095 號起訴書及原審法院103年度易字第313號
      判決在卷可考（見原審易字卷第61至141 頁），惟其涉案
      情節與被告並無直接關聯，難認有何對被告懷恨在心之情
      可言。況被告於偵查中先辯稱：我跟周皇杉不熟，周皇杉
      僅偶爾跟其買冰而已云云（見偵字卷第11頁），於原審中
      復辯稱：其等有怨隙云云，先後不一，難以採信。是以被
      告及辯護人前揭所辯，均無可採。   
（六）綜上所述，本案事證明確，被告犯行已堪認定，應依法論
      科。
二、論罪：
（一）按行為後法律有變更者，適用行為時之法律；但行為後之
      法律有利於行為人者，適用最有利於行為人之法律，刑法
      第2條第1項定有明文。查被告於行為後，刑法第320條第1
       項、第321條第1項經立法院修正通過後，業於108年5月2
      9日由總統公布施行，並於同年5月31日生效。修正前刑法
      第320條第1項原規定：「意圖為自己或第三人不法之所有
      ，而竊取他人之動產者，為竊盜罪，處5年以下有期徒刑
      、拘役或500元以下罰金」，修正後則規定「意圖為自己
      或第三人不法之所有，而竊取他人之動產者，為竊盜罪，
      處5年以下有期徒刑、拘役或50萬元以下罰金」，經比較
      新舊法之結果，修正後刑法第320條第1項規定之罰金刑上
      限提高，並未較有利於被告，應依刑法第2條第1項前段規
      定，適用行為時即修正前刑法第320條第1項之規定處斷。
（二）核被告所為，係犯修正前刑法第320條第1項之竊盜罪。被
      告利用不知情之友人及顧客使用系爭水龍頭，進而將坡心
      大樓區分所有權人所共有之公共用水引為其私人營業所用
      ，應論以間接正犯。被告在同一地點，密接時間，以相同
      方式竊取該自來水，其各舉動之獨立性極為薄弱，依一般
      社會健全觀念，難以強行分離，應認係基於單一犯意接續
      而為，是被告於事實欄所載期間，數次、反覆以相同之行
      為模式竊水之行為，應以包括之一行為評價為合理，屬接
      續犯，而論以一竊盜罪。
三、撤銷改判及科刑審酌：
（一）原審認被告所犯罪證明確，予以論罪科刑，固非無見。惟
      查：（一）被告以前揭方式竊得之水量，因係源於公共水
      管，並無個別水錶計量，且該系爭水龍頭使用者甚多，事
      實上無從回溯計量被告實際用水度數，原審未詳予審酌，
      逕以被告用水期間之公共用水度數、以至少有5位共同使
      用者為考量，將全部用水的5分之1估算為被告所犯本件竊
      得之水量度數，實有未洽；（二）以被告前開用水期間之
      公共用水度數（詳後述）及使用者人數觀之，其竊得之水
      量價值甚微，可見其犯罪所得顯然低微，則沒收與否，對
      於被告不法行為之評價與非難，或於刑罰預防矯治目的助
      益甚微，足認欠缺刑法上之重要性，原審以不當之估算結
      果，遽予認定其犯罪所得，並宣告沒收，容有輕重失衡。
      被告上訴意旨猶執陳詞否認犯罪，固不足採，惟具指摘原
      審估算用水度數不當，則為有理由，且原判決亦有上揭可
      議之處，自應由本院予以撤銷改判。
（二）按犯刑法第320條竊盜罪，情節輕微，造成之危害有限，
      顯可憫恕，認為依第59條規定減輕其刑仍嫌過重者，得免
      除其刑，刑法第61條第2款前段定有明文。審酌被告於前
      開用水期間未經坡心大樓管委會之同意，即擅自以前揭方
      式，竊取坡心大樓之公共用水，欠缺尊重他人之法治觀念
      ，惟被告並無任何前科紀錄，有本院被告前案紀錄表在卷
      可參，素行尚稱良好，其僅因一時貪圖小利，而為本案竊
      盜行為，所竊得之水量價值甚微(詳如下述），倘若對被
      告量處刑罰，雖於法律上符合形式上的正義，然恐非實現
      刑罰正義之表徵，是被告犯本件竊盜罪之原因、環境、侵
      害程度，衡酌常情在客觀上應足以引起一般人之同情，其
      犯罪之情狀顯可憫恕。爰以行為人之責任為基礎，審酌被
      告經營小吃攤販，竟為貪圖小利，以設置移動式水槽於系
      爭水龍頭下之方式，引道至其攤位消費之顧客使用坡心大
      樓公共用水，以免去其供水義務，藉此獲取不法利益，所
      為應予非難，且被告猶執陳詞否認犯行，將前開用水情事
      均推托予不知情之顧客，或是證人顏明仁個人所為及未曾
      與告訴人達成和解等情，態度難認良好，惟念被告並無任
      何前科紀錄，有本院被告前案紀錄表附卷可憑，素行尚稱
      良好，且本案竊水之手段平和，竊得之水量價值甚微，經
      濟價值有限，兼衡被告自述學歷為高中肄業，一直經營小
      吃攤，已婚，育有2子，現與配偶、小孩同住等智識程度
      及生活狀況暨本案犯罪之動機、目的等一切情狀，認被告
      經此偵審之刑事訴訟程序，應足使其心生警惕，若對被告
      量處刑罰，對其生活、經濟狀況無異雪上加霜，終非實現
      刑罰正義的表徵，本院認由應報、一般預防、特別預防或
      修復性司法之角度而言，認其情節輕微，對被告科以最低
      度刑仍嫌過重，縱依刑法第59條酌減其刑後，仍嫌過重，
      應以犯罪之宣告，即足收非難之效，爰依刑法第61條第2
      款規定免除其刑，避免無意義之刑罰執行耗費國家資源與
      違反一般的人情事理，以昭衡平，並期被告經此教訓，能
      深切惕勵，勿重蹈覆轍。
四、沒收：
　　沒收按犯罪所得，屬於犯罪行為人者，沒收之；宣告前2條
    之沒收或追徵，有過苛之虞、欠缺刑法上之重要性、犯罪所
    得價值低微，或為維持受宣告人生活條件之必要者，得不宣
    告或酌減之，刑法38條之1第1項前段、第38條之2第2項分別
    定有明文。查坡心大樓之公共用水，並無獨立水栓，係以總
    水錶進水量扣除分表水量之和後之差額水量計之，有臺北自
    來水事業處108年1月21日北市水南營字第1086001653號函在
    卷可參（見原審易字卷第201頁），而依前開方式計算得出1
    06年1月至6月間之公共用水量，亦有該處108年8月28日北市
    水南營字第1086019385號函附卷可憑（見原審卷第331頁）
    ，其中自106年1月17日起至同年3月20日抄錶日止，共計63
    天，公共用水度數為77度，平均每日公共用水度數約為1.2
    度（計算式：77÷63≒1.2，小數點第2位以下4捨5入）；又被
    告係自該年之農曆年前即106年1月28日前某日，經周皇杉告
    知不應用水一節，業如前述，是依其自106年1月27日起經告
    知不應用水而繼續不法竊水至同年5月17日計算，則其於106
    年1月27日起至106年3月20日止，不法盜用坡心大樓自來水
    ，共計53日，該53日之公共用水度數約為63.6度（計算式：
    1.2×53＝63.6）；自106年3月21日起至同年5月18日抄錶日止
    ，共計59天，公共用水度數為104度，平均每日公共用水度
    數為1.8度（計算式：104÷59≒1.8，小數點第2位以下4捨5入
    ），被告僅盜用坡心大樓自來水至108年5月17日止，於此段
    期間用水共計58日，該58日之公共用水度數即約104.4度（
    計算式：1.8×58＝104.4），是被告前開用水期間之公共用水
    度數，總計約為168度（計算式：63.6＋104.4＝168），合先
    敘明。惟被告以前揭方式竊得之水量，因係源於公共水管，
    並無個別水錶計量，且該公共用水並非被告一人使用，坡心
    大樓外使用系爭水龍頭之攤商、清潔人員亦有鑰匙可開啟系
    爭水龍頭用水清潔，此據證人黃春風證述明確（見原審易字
    卷第295頁），可知系爭水龍頭之使用者甚多，故其用量認
    定、估算均顯有困難；又被告以前揭方式竊得之水量，固屬
    其犯罪所得，惟本院審酌事實上無從回溯計量被告實際用水
    度數，且以其前開用水期間之公共用水度數及使用者人數觀
    之，其竊得之水量價值甚微，(依自來水事業處網站所載用
    水費1-20度單價5元、21-60度單價6.7元、61-200度單價8.5
    元），若不宣告沒收，尚不致對社會危害或再供犯罪使用產
    生實質重大影響，並兼衡執行所需花費之必要成本，為符合
    比例原則及訴訟經濟，爰依刑法第38條之2第2項之規定，不
    予宣告沒收、追徵。
據上論斷，應依刑事訴訟法第369條第1項前段、第364條、第299
條第1項前段，刑法第2條第1項前段、第320條第1項（修正前）
、第61條第2款、第38條之2第2項，刑法施行法第1條之1第1項、
第2項前段，判決如主文。
本案經檢察官曾忠己到庭執行職務。
中　　華　　民　　國　　109 　年　　6 　　月　　18　　日
                  刑事第十一庭審判長法　官　楊力進
                              　　  法　官　許文章
                              　    法　官　沈君玲
以上正本證明與原本無異。
不得上訴。
                                    書記官　彭于瑛
中　　華　　民　　國　　109 　年　　6 　　月　　18　　日
附錄：本案論罪科刑法條全文
修正前中華民國刑法第320條
意圖為自己或第三人不法之所有，而竊取他人之動產者，為竊盜
罪，處五年以下有期徒刑、拘役或五百元以下罰金。
意圖為自己或第三人不法之利益，而竊佔他人之不動產者，依前
項之規定處斷。
前二項之未遂犯罰之。